【裁判字號】    99,家聲,87
【裁判日期】    990526
【裁判案由】    聲請代理處分受監護人不動產
【裁判全文】
臺灣屏東地方法院民事裁定              99年度家聲字第87號
聲  請  人  甲○○
上列當事人聲請處分受監護宣告人不動產事件，本院裁定如下：
    主  文
受監護人邱曾亮妹所有坐落於屏東縣潮州鎮○○段632-4 號（權
利範圍四一００分之二八二０、面積二０五０）平方公尺）土地
，准由聲請人予以處分。
聲請程序費用新台幣壹仟元由禁治產人邱曾亮妹之財產負擔。
    理    由
一、本件聲請人主張：受監護宣告人邱曾亮妹（民國○○年○ 月○○
    日生、身分證統一編號：Ｚ000000000號）於96年2月14日經
    本院宣告禁治產生效，依法由配偶甲○○為法定監護人。茲
    因受監護宣告人所有坐落於屏東縣潮州鎮○○段632-4號土
    地與他人共有，為利於共有土地之管理使用，擬與共有人協
    議分割，聲請許可由聲請人代理受監護人處分該不動產等語
    ，並提出戶籍謄本、本院95年度禁字第178 號民事裁定、財
    產清冊、土地登記謄本、分割協議書等件為證。
二、按民法總則中華民國97年5月2日修正之條文施行前，已為禁
    治產宣告者，視為已為監護宣告，並於修正施行後，適用修
    正後之規定，此觀民法總則施行法第4條第2項之規定自明。
    又中華民國97年5月2日修正之民法親屬編第四章條文施行前
    所設置之監護人，於修正施行後，適用修正後之規定，民法
    親屬編施行法第14條之2 亦定有明文。從而，前受禁治產宣
    告者，視為新修正之監護宣告；而前受禁治產宣告之人其之
    監護人，亦應須適用新修正之監護規定。復按監護開始時，
    監護人對於受監護人之財產，應依規定會同遺囑指定、當地
    直轄市、縣（市）政府指派或法院指定之人，於2 個月內開
    具財產清冊，並陳報法院；而於前開財產清冊開具完成並陳
    報法院前，監護人對於受監護人之財產，僅得為管理上必要
    之行為，民法第1099條第1 項及第1099條之1 規定甚明。又
    按監護人對於受監護人之財產，非為受監護人之利益，不得
    使用、代為或同意處分。監護人為下列行為，非經法院許可
    ，不生效力：一、代理受監護人購置或處分不動產。民法第
    1101條第1 項、第2項第1款分別定有明文。
三、經查：
（一）本件聲請人主張受監護宣告人邱曾亮妹前經本院宣告禁治
      產，並由甲○○擔任監護人，而為方便管理，有處分不動
      產之必要等情，業據聲請人提出戶籍謄本、本院95年度禁
      字第17號民事裁定、財產清冊、土地登記謄本、分割協議
      書等件為憑，並經本院調閱本院95年度禁字第178 號禁治
      產事件卷宗核閱無訛，是聲請人此部分之主張堪信為真。
（二）又本件監護人甲○○欲代理受監護宣告人邱曾亮妹處分不
      動產，依法自應依前揭新修正之規定，先由監護人與會同
      開具財產清冊之人，共同將受監護宣告人之財產，開具財
      產清冊陳報法院後，始得聲請處分受監護宣告人之財產；
      本件聲請人自行會同第三人乙○○開具受監護宣告人邱曾
      亮妹之財產清冊，併同時於本案向本院陳報財產清冊，衡
      酌第三人乙○○係受監護人之女，且有意願擔任會同開具
      財產清冊，爰併指定乙○○為會同開具財產清冊之人。聲
      請人為代理受監護人與其他共有人協議分割不動產，核其
      行為性質屬處分行為且對受監護人並無不利，聲請人請求
      許可代理處分不動產，核無不合，應予准許。
四、依非訟事件法第21條第1 項前段、第24條第1 項，裁定如主
    文。
中    華    民    國    99    年    5    月     26    日
                        家事庭法  官  廖文忠
以上正本係照原本作成。
如不服本裁定應於送達後10日內向本院提出抗告狀，並繳納抗告
費新臺幣1,000元。
中    華    民    國    99    年    5     月    26    日
                              書記官  陳清陽

司法院資訊處製作；財團法人民間司法改革基金會備份。
